臺灣宜蘭地方法院刑事判決
111年度交訴字第14號
公  訴  人  臺灣宜蘭地方檢察署檢察官
被      告  林文璋


選任辯護人  沈明欣律師
上列被告因過失致死等案件，經檢察官提起公訴（110年度偵字
第7824號、第8314號），被告於本院準備程序中就被訴事實為有
罪之陳述，經告以簡式審判程序之旨，並聽取當事人意見後，經
本院合議庭裁定由受命法官獨任行簡式審判程序，判決如下：
    主  文
林文璋犯過失致死罪，處有期徒刑捌月。緩刑貳年，並應接受法
治教育課程貳場次，緩刑期間付保護管束。
    犯罪事實
一、林文璋於民國110年5月6日14時37分許，駕駛車牌號碼000-0
    000號營業貨運曳引車附掛車牌號碼000-0000號營業半拖車
    ，沿台九線花蓮往蘇澳由南往北方向行駛，行經台九線105.
    5公里北上車道時，原應注意車前狀況，隨時採取必要安全
    措施，且與前車保持隨時可煞停之安全距離，而依當時天候
    晴，日間自然光線，柏油路面乾燥、無缺陷，道路工事中，
    視距良好之情形，又無不能注意之情事，竟疏未注意及此，
    先追撞在前由陳皇邑所駕駛，擔任道路施工中之後方警戒車
    輛之車牌號碼000-0000號自用小貨車，再撞擊前方施工之工
    人莊忠和、陳有庭，造成陳皇邑受有頸椎神經壓迫或腦部創
    傷而引起左側無力之傷害，陳有庭則受有心跳休止、頭部、
    胸壁、腹壁挫傷、右側股骨閉鎖性骨折、肋骨多發性骨折等
    傷害，經送往羅東博愛醫院救治，仍於111年5月6日15時20
    分許，因全身多處骨折致創傷性休克而不治死亡；另莊忠和
    經送往臺北榮民總醫院蘇澳分院救治，亦於111年5月6日16
    時28分許，因全身多處骨折致創傷性休克而不治死亡。林文
    璋在有偵查犯罪職權公務員知悉其犯行前，主動向據報前來
    處理之警員坦承肇事並接受裁判。
二、案經宜蘭縣政府警察局蘇澳分局報請相驗及莊忠和之妻莊安
    娜琳提出告訴，陳皇邑訴由宜蘭縣政府警察局蘇澳分局報告
    臺灣宜蘭地方檢察署檢察官偵查起訴。
    理  由
壹、程序部分
    本件被告林文璋所犯係死刑、無期徒刑、最輕本刑為三年以
    上有期徒刑以外之罪，其於審理中就被訴事實為有罪之陳述
    ，經本院告知簡式審判程序之旨，並聽取公訴人、被告之意
    見後，依刑事訴訟法第273條之1第1項規定，裁定進行簡式
    審判程序並為審理判決，且依刑事訴訟法第273條之2、第15
    9條第2項之規定，不適用第159條第1項關於排除傳聞證據、
    第161條之2關於當事人、代理人、辯護人或輔佐人就證據調
    查之範圍、次序及方法表示意見之規定、第161條之3關於調
    查被告自白的限制之規定、第163條之1關於聲請調查證據的
    程式之規定、第164條至第170條關於證據調查方法等傳聞法
    則有關限制證據能力之相關規定，合先敘明。
貳、實體部分
一、認定犯罪事實之理由
　㈠訊據被告於警詢、偵查及本院審理中對於上開犯罪事實坦承
    不諱（見宜蘭縣政府警察局蘇澳分局警澳偵字第1100006648
    號卷【下稱6648卷】第1頁至第2頁、第0000000000號卷【下
    稱15598卷】第13頁至第15頁、臺灣宜蘭地方檢察署110年度
    相字第175號卷【下稱175卷】第85頁至第87頁、110年度偵
    字第7824號卷【下稱7824卷】第6頁至第7頁、本院卷第34頁
    、第122頁、第160頁、第180頁），核與證人即告訴人莊安
    娜琳、陳皇邑、證人即被害人陳有庭之兄陳文送於警詢、偵
    查中、證人劉定勇於警詢中之證述相符（見6648卷第3頁至
    第9頁、15598卷第20頁至第21頁、臺灣宜蘭地方檢察署110
    年度相字第174號卷【下稱174卷】第84頁、175卷第84頁至
    第87頁），並有道路交通事故現場圖（見6648卷第41頁至第
    42頁）、道路交通事故調查報告表㈠、㈡（見6648卷第43頁至
    第45頁）、現場照片（見6648卷第46頁至第67頁）、行車紀
    錄器畫面翻拍照片（見6648卷第68頁至第70頁）、臺北榮民
    總醫院蘇澳分院110年5月6日診斷證明書（見6648卷第80頁
    ）、醫療財團法人羅許基金會羅東博愛醫院110年5月6日羅
    博醫診字第2105012773號診斷證明書（見6648卷第81頁）、
    國立臺灣大學醫學院附設醫院110年7月7日診字第110070259
    1號診斷證明書（見15598卷第48頁）、臺灣宜蘭地方檢察署
    110年5月7日110甲宜相字第174號、第175號相驗屍體證明書
    （見174卷第85頁、175卷第88頁）各1份、相驗筆錄（見174
    卷第83頁、第175頁至第83頁）、臺灣宜蘭地方檢察署檢驗
    報告書（見174卷第86頁至第93頁、175卷第89頁至第96頁）
    、相驗照片（見174卷第95頁至第108頁、175卷第98頁至第1
    10頁）、消防機關救護紀錄表（見6648卷第78頁至第79頁）
    各2份、車輛詳細資料報表（見6648卷第25頁至第27頁）3份
    在卷可稽，足認被告上開自白與事實相符，此部分之事實，
    首堪認定。
  ㈡按汽車在同一車道行駛時，除擬超越前車外，後車與前車之
    間應保持隨時可以煞停之距離，不得任意以迫近或其他方式
    ，迫使前車讓道。（中間略）汽車行駛時，駕駛人應注意車
    前狀況及兩車並行之間隔，並隨時採取必要之安全措施，不
    得在道路上蛇行，或以其他危險方式駕車，道路交通安全規
    則第94條第1項、第3項定有明文。查被告為具有一般辨別事
    理能力之成年人，並考領有職業聯結車駕駛執照，此有證號
    查詢汽車駕駛人資料1份在卷可稽（見6648卷第22頁），其
    對於上開規定自屬知悉，且應確實遵守。又本件交通事故發
    生時，天候晴，日間自然光線，柏油路面乾燥、無缺陷，道
    路工事中，視距良好等情，有前引道路交通事故調查報告表
    ㈠可佐，是依案發當時之客觀道路天候環境，亦無不能注意
    之情事。查被告駕駛營業貨運曳引車附掛營業半拖車沿台九
    線花蓮往蘇澳由南往北方向行駛，因未注意車前狀況，且未
    與前車保持隨時可以煞停之距離，而撞擊同向前方由告訴人
    陳皇邑所駕駛車牌號碼000-0000號自用小貨車後，往前再撞
    擊前方施工之工人即被害人莊忠和、陳有庭一節，為被告所
    自承，是被告顯有應注意能注意而不注意之過失無訛。而告
    訴人陳皇邑、被害人2人因遭被告所駕駛之車輛撞擊，告訴
    人陳皇邑受有上開傷害、被害人2人發生死亡結果之事實，
    有前揭診斷證明書、臺灣宜蘭地方檢察署相驗屍體證明書、
    檢驗報告書附卷可稽，益徵被告之過失行為與告訴人之傷勢
    及被害人2人之死亡結果間具有相當因果關係，亦可認定。
    又本案經檢察官送請交通部公路總局臺北區監理所基宜區車
    輛行車事故鑑定會鑑定，結果為：「一、林文璋駕駛營業貨
    運曳引車，行經中有分隔島路段，疏未注意車前狀況，未與
    前車保持隨時可煞停之安全距離追撞施工車輛及人員，為肇
    事原因。二、陳皇邑駕駛自小貨車，行經中有分隔島路段，
    於道路上施工擔任後方警戒車輛，無筆事因素。三、陳文送
    駕駛租賃小貨車，行經中有分隔島路段，於道路上施工擔任
    前方引導警戒車輛，無肇事因素。四、行人莊忠和、陳有庭
    、劉定勇，行經中有分隔島路段，於車道上施工，無肇事因
    素。」亦同此認定，有該會基宜區0000000鑑定意見書在卷
    可稽（見174卷第117頁至第119頁）。
　㈢被告及辯護人雖辯稱：家祥營造公司依交通維持計畫之規定
    ，應在施工現場設置旗手管制交通，或擺放交通錐，家祥營
    造公司卻未依照上開規定設置，是認家祥營造公司就本件事
    故之發生同有過失等語。然觀南澳工務段110年度預約經常
    性橋梁零星修復工程交通維持計畫第6章、施工佔用車道、
    設施佈置規劃，其中6.2.交通維持措施佈設說明「6.2.2.道
    路因施工、養護或其他情況致交通受阻，應視需要設置各種
    標誌或拒馬、交通錐等，夜間應有反光或施工警告燈號，必
    要時並應使用號誌或派旗手管制交通」、「6.2.4移動式施
    工後方須備有一部LED警戒車隨行」，此有上揭交通維持計
    畫1份在卷可稽。而本件事故發生時，被害人2人、告訴人陳
    皇邑、被害人陳有庭之兄陳文送、證人劉定勇斯時從事之施
    工內容，業據證人陳文送、劉定勇於警詢中證稱：我們是第
    四工程處的承包商，老闆要我們去養護防眩光板，於是我們
    派遣2車5人共同處理。當時陳文送駕駛工程車RCV-6971靠內
    側車道緩慢行進中往蘇澳方向、告訴人陳皇邑駕駛後方車輛
    （AUA-2200），劉定勇跟被害人陳有庭、莊忠和在兩車中間
    進行移動式維護巡查等語（見6648卷第6頁至第9頁），是依
    上開證述，可知被害人2人、告訴人陳皇邑、陳文送、劉定
    勇斯時從事之施工內容係屬前引交通維持計畫所稱之「移動
    式施工」，而應適用前引交通維持計畫6.2.4所示之規定，
    備有一部LED警戒車隨行即可，而非適用被告及辯護人所稱6
    .2.2之規定應設置標誌或拒馬、交通錐之規定，是被告及辯
    護人上開所辯，容有誤會。且本件經勞動部職業安全衛生署
    進行重大職業災害檢查，亦同此認定，此有勞動部職業安全
    衛生署110年12月8日勞職北4字第1100311688號函所附交通
    部公路總局第四區養護工程處「南澳工務段110年度預約經
    常性橋梁零星修復工程」之承攬人家祥營造有限公司所僱勞
    工莊忠和及陳有庭發生交通事故重大職業災害檢査報告書1
    份在卷可稽（見7824卷第9頁至第20頁）。
　㈣綜上，本件事證明確，被告上開犯行堪以認定，應予依法論
    科。　
二、論罪
　㈠核被告所為，係犯刑法第276條之過失致人於死罪、第284條
    前段之過失傷害罪。
　㈡被告本案係以一過失行為，傷害告訴人陳皇邑之身體法益，
    及致被害人2人於死，係一行為觸犯2個過失致死及1個過失
    傷害罪名，為想像競合犯，應依刑法第55條規定，從較重之
    過失致人於死罪處斷。
　㈢被告於肇事後，報案人或勤指中心轉來資料未報明肇事人姓
    名，被告主動向員警承認為肇事人員乙情，有自首情形紀錄
    表1紙在卷可查（見6648卷第28頁），經核合於自首之規定
    ，本院審酌其主動供承犯行，減省司法資源，依刑法第62條
    前段之規定，減輕其刑。　　　
三、爰審酌被告駕駛汽車行駛於道路，本應小心謹慎以維自身及
    他人之安全，竟疏未注意車前狀況，而未採取必要安全措施
    ，且未與前車保持隨時可煞停之安全距離，肇致本件事故，
    告訴人陳皇邑因而受有犯罪事實欄所載之傷害，被害人2人
    因此死亡，所為實有不該；惟念被告坦承犯行，從無前科，
    被告已與被害人陳有庭之女陳○穎（真實姓名、年籍詳卷）
    、告訴人莊安娜琳及被害人莊忠和之子女莊○岑、莊○琳、莊
    ○陽、莊○柔（真實姓名、年籍詳卷）於本院審理中達成調解
    ，並已給付完畢，此有本院111年度交附民移調字第8號、刑
    移調字第62號調解筆錄（見本院卷第125頁至第128頁），被
    害人陳有庭之母及告訴人陳皇邑部分則因條件仍有差距而未
    能達成和解（見本院卷第174頁），及自承國中畢業之智識
    程度，離婚，子女均已成年，現無業，須扶養母親之家庭經
    濟狀況等一切情狀，量處如主文所示之刑。
四、被告未曾受有期徒刑以上刑之宣告等情，有臺灣高等法院被
    告前案紀錄表附卷可稽，其因一時失慮，致為本件犯行，且
    刑罰之目的本在教化與矯治，而非應報，經此偵審程序及受
    科刑之教訓後，當知所警惕，信無再犯之虞；況刑罰制裁之
    積極目的，在預防犯人之再犯，對於初犯且惡性未深、天良
    未泯者，若因觸法即置諸刑獄，實非刑罰之目的；且被告於
    警詢、偵查及本院審理中均坦承犯行，被告已與被害人陳有
    庭之女陳○穎、告訴人莊安娜琳及被害人莊忠和之子女莊○岑
    、莊○琳、莊○陽、莊○柔於本院審理中達成調解，並已給付
    完畢，此有前引調解筆錄在卷可稽，被告雖與被害人陳有庭
    之母及告訴人陳皇邑，因條件仍有差距而未能達成和解，而
    告訴人陳皇邑已就本案過失傷害部分，另行提起刑事附帶民
    事訴訟之損害賠償，尋求解決，然以被告已與部分告訴及被
    害人家屬達成調解並給付完畢之情，可徵被告有賠償告訴人
    、被害人家屬損失並彌補過錯之意，本院審酌上情，認被告
    所宣告之刑以暫不執行為適當，爰依刑法第74條第1項第1款
    之規定，宣告緩刑2年。又為使被告於緩刑期間內，能深知
    戒惕，除努力避免緩刑之宣告遭撤銷，再審酌被告所犯情節
    ，認緩刑有附加條件之必要，併宣告其應接受法治教育課程
    2場次，以期導正其正確法律觀念。另依刑法第93條第1項第
    2款之規定，併予宣告在緩刑期間付保護管束，俾能由觀護
    人予以適當督促，並發揮附條件緩刑制度之立意，及避免短
    期自由刑執行所肇致之弊端，以期符合本件緩刑之目的，用
    啟自新。又若被告於本案緩刑期間，違反上開所定負擔情節
    重大，足認原宣告之緩刑難收其預期效果，而有執行刑罰之
    必要，依刑法第75條之1第1項第4款規定，得撤銷其緩刑之
    宣告，併此敘明。
據上論斷，應依刑事訴訟法第273條之1第1項、第299條第1項前
段，刑法第276條、第284條前段、第55條、第62條前段、第74條
第1項第1款、第2項第8款、第93條第1項第2款，刑法施行法第1
條之1第1項，判決如主文。
本案經檢察官張鳳清提起公訴，檢察官張學翰到庭執行職務。
中　　華　　民　　國　　111 　年　　9 　　月　　22　　日
                  刑事第五庭  法  官  李蕙伶
以上正本證明與原本無異。
本判決為第一審判決，當事人如不服本判決，應於收受送達後20
日內向本院提出上訴書狀（須按他造當事人之人數附繕本）；告
訴人、被害人如不服本判決，應請求檢察官於上訴期間內提出上
訴。若有上訴權人均未提出上訴，待判決確定後本件將送檢察署
執行，檢察署將以傳票或命令告知被告有關執行之事宜，被告勿
庸於收到本判決後即前來本院或檢察署繳納易科罰金或進行其他
執行事項。
    　　　　　　　　　　　　　書記官  陳靜宜　　　　　　
中　　華　　民　　國　　111 　年　　9 　　月　　28　　日
附錄本案論罪科刑法條：
中華民國刑法第276條
因過失致人於死者，處5年以下有期徒刑、拘役或50萬元以下罰
金。

中華民國刑法第284條
因過失傷害人者，處1年以下有期徒刑、拘役或10萬元以下罰金
；致重傷者，處3年以下有期徒刑、拘役或30萬元以下罰金。